臺灣基隆地方法院刑事判決　
111年度訴字第102號
公  訴  人  臺灣基隆地方檢察署檢察官
被      告  余俊達


上列被告因妨害名譽等案件，經檢察官提起公訴（110年度偵字
第6269號），本院判決如下：
    主  文
余俊達犯公然侮辱罪，科罰金新臺幣參仟元，如易服勞役，以新
臺幣壹仟元折算壹日。
    事  實
一、余俊達與友人詹富勝於民國110年6月12日20時40分許，前往
    基隆市七堵區百一街、福六街口，與施偉皓商討由施偉皓擔
    任詹富勝著作稿子的打字進度及報酬問題，施偉皓駕駛自用
    小客車搭載江志強陪同到場，商談過程中余俊達與施偉皓一
    言不合發生口角爭執，施偉皓下車後持鐵棒毆打余俊達成傷
    （施偉皓所涉傷害罪嫌，本院另行審結），余俊達則基於公
    然侮辱之犯意，在上開不特定人得以共見共聞之地點，持續
    以「幹你娘」等語辱駡施偉皓10餘次，足以貶損施偉皓之名
    譽。
二、案經施偉皓訴由基隆市警察局第三分局報告臺灣基隆地方檢
    察署檢察官偵查起訴。
    理  由
壹、程序事項（關於證據能力）
 　 本案據以認定被告余俊達犯罪之供述證據，檢察官、被告余
    俊達於言詞辯論終結前，均未主張有不得為證據之情形，本
    院復審酌各該證據作成時之情況，尚無違法及證明力明顯過
    低之瑕疵，認以之作為證據應屬適當，均有證據能力。至於
    本判決所引用之非供述證據部分，與本案均有關連性，亦無
    證據證明係實施刑事訴訟程序之公務員以不法方式所取得，
    依刑事訴訟法第158條之4反面解釋，當有證據能力。
貳、實體事項
一、事實認定
    上開犯罪事實，業據被告於本院準備程序及審理時均坦承不
    諱（本院卷第185頁、第224頁），並據證人即告訴人施偉皓
    於警詢、檢察官偵訊時證述明確（偵卷第11頁、第295至296
    頁），並有基隆市七堵區百一街、福六街口之現場照片在卷
    可參（偵卷第85至91頁），足認被告上開不利於己之任意性
    自白與事實相符，堪予採信。從而事證明確，被告上開犯行
    洵堪認定，應予依法論科。
二、論罪科刑
　㈠核被告所為，係犯刑法第309條第1項之公然侮辱罪。被告在
    同一地點，先後出言侮辱告訴人施偉皓之行為，係於密切接
    近之時間實施，各行為之獨立性極為薄弱，依一般社會健全
    觀念，難以強行分開，在刑法評價上，以視為數個舉動之接
    續施行，合為包括之一行為予以評價，為接續犯，僅論以一
    罪。
　㈡爰以行為人之責任為基礎，審酌被告率爾以言詞侮辱施偉皓
    ，其舉使施偉皓感受難堪，行為應予非難，惟念被告坦承犯
    行之犯後態度，考量被告自述與施偉皓發生口角爭執，復遭
    施偉皓持鐵棒毆打而出言辱駡之動機，兼衡被告自述專科畢
    業之智識程度、目前因為手傷而無法工作、未婚之家庭狀況
    （見本院卷第225頁）暨其犯罪之目的、手段等一切情狀，
    量處如主文所示之刑，並諭知易服勞役之折算標準，以示儆
    懲。
三、不另為無罪諭知部分
　㈠公訴意旨另以：被告在事實欄所載時間、地點，與施偉皓發
    生口角爭執，在施偉皓欲開車門下車理論時，被告基於妨害
    自由之犯意，反推回車門，阻止施偉皓開車門下車，以妨害
    施偉皓行使下車之正當權利，惟仍為施偉晧推開車門下車與
    其理論而強制未遂，因認被告涉犯刑法第304條第2項、第1
    項之強制未遂罪嫌等語。
　㈡按被害人之為證人，與通常一般第三人之為證人不同。被害
    人就被害經過所為之陳述，其目的在於使被告受刑事訴追處
    罰，與被告處於絕對相反之立場，其陳述或不免渲染、誇大
    。是被害人縱立於證人地位具結而為指證、陳述，其供述證
    據之證明力仍較與被告無利害關係之一般證人之陳述為薄弱
    。從而，被害人就被害經過之陳述，除須無瑕疵可指，且須
    就其他方面調查又與事實相符，亦即仍應調查其他補強證據
    以擔保其指證、陳述確有相當之真實性，而為通常一般人均
    不致有所懷疑者，始得採為論罪科刑之依據，非謂被害人已
    踐行人證之調查程序，即得棄置其他補強證據不論，逕以其
    指證、陳述作為有罪判決之唯一證據。
　㈢訊據被告堅詞否認有何上開強制未遂犯行，辯稱：伊只是拍
    打車門一下，沒有阻止施偉皓下車等語。經查：檢察官雖以
    被告之供述為證據，然被告自警詢迄審理終結，均否認有阻
    止告訴人下車之舉，自無從依被告否認之供述，得出被告有
    公訴意旨所指強制未遂之情事。檢察官指訴被告以「反推回
    車門」，阻止施偉皓開車門下車乙節，固據證人施偉皓於偵
    查中指證被告在卷，揆諸前揭說明，證人施偉皓之證言本質
    上存在較大虛偽危險性，故為擔保陳述內容之真實性，尚須
    有補強證據，然除了證人施偉皓之指證內容外，在場之證人
    詹富勝於警詢證述：施偉皓指訴不屬實等語（見偵卷第38頁
    ）；證人即施偉皓之同行友人江志強於警詢證述：當時我在
    車上，聽到他們兩個在吵架，吵甚麼不清楚，亦不知余俊達
    當時有無反推車門不讓施偉皓下車等語（見偵卷第58頁），
    則依證據法則，自不能僅憑告訴人單一指訴，即遽為被告不
    利之認定。是公訴意旨認被告另構成強制未遂罪嫌，容有未
    洽，本應為被告無罪之諭知，惟檢察官認此部分罪嫌與上開
    公然侮辱罪間具有想像競合犯之裁判上一罪關係，爰不另為
    無罪之諭知。
據上論斷，應依刑事訴訟法第299條第1項前段，判決如主文。
本案經檢察官林秋田提起公訴，檢察官張長樹到庭執行職務。
中　　華　　民　　國　　111 　年　　11　　月　　25　　日
                  刑事第五庭  審判長法  官   吳佳齡
                                    法  官   周霙蘭
                                    法  官   鄭虹眞
以上正本證明與原本無異。
如不服本判決應於收受送達後20日內向本院提出上訴書狀，並應
敘述具體理由；其未敘述上訴理由者，應於上訴期間屆滿後20日
內向本院補提理由書(均須按他造當事人之人數附繕本)「切勿逕
送上級法院」。
中　　華　　民　　國　　111 　年　　11　　月　　25　　日
                                    書記官   洪幸如 
附錄所犯法條： 
中華民國刑法第309條
公然侮辱人者，處拘役或9千元以下罰金。
以強暴犯前項之罪者，處1年以下有期徒刑、拘役或1萬5千元以
下罰金。